【裁判字號】    89,上訴,466
【裁判日期】    890331
【裁判案由】    殺人未遂
【裁判全文】
臺灣高等法院刑事判決                            八十九年度上訴字第四六六號
    上  訴  人  臺灣桃園地方法院檢察署檢察官
    上訴人  即
    被      告  乙○○原名吳.
    指      定
    辯  護  人  本院甲○辯護人
右上訴人因被告殺人未遂案件，不服臺灣桃園地方法院八十七年度訴字第一三六二號
，中華民國八十八年十一月四日第一審判決（起訴案號：臺灣桃園地方法院檢察署八
十七年度偵字第一一六００號）提起上訴，本院判決如左：
    主  文
上訴駁回。
    事  實
一、乙○○ (原名吳家慶，於民國八十八年九月間改名為乙○○) 曾於八十二年二月
    間因恐嚇案件，經台灣桃園地方法院判處有期徒刑八月，緩刑四年，於八十二年
    五月二十日確定，又於八十四年間，因傷害案件，經台灣桃園地方法院判處有期
    徒刑四月，於八十五年十月二十一日確定，嗣經撤銷緩刑接續執行上開二案件之
    有期徒刑，並於八十七年四月三十日縮刑期滿執行完畢，猶不知悔改，竟於八十
    七年六月二十五日凌晨，因丙○○向其索債，心生不滿，頓萌殺機，乃與丙○○
    相約由丙○○至竹北 (起訴書誤植為竹東)開車載乙○○欲返回龍潭，車行至龍
    潭敏盛醫院附近，乙○○即要求丙○○下車，偽稱欲取款還伊，丙○○乃下車，
    乙○○隨即取出其所有先前藏在丙○○車內之一把長約三十五公分之開山刀，並
    基於殺人之犯意，朝丙○○背部砍殺一刀，致丙○○上背部切割傷，約二十公分
    ×五公分×二點五公分大小，深達肌肉及脊椎突間韌帶斷裂，及包皮表淺裂傷，
    約一點五公分×○點五公分×○點二公分大小。丙○○受傷後即向前逃跑，乙○
    ○仍口稱：「幹你娘，給你死」，並自後方追殺丙○○約十公尺左右，幸丙○○
    及時逃至附近民家住處躲藏，嗣經路人送醫急救始幸免於難。
二、案經丙○○訴由桃園縣警察局平鎮分局報請臺灣桃園地方法院檢察署檢察官偵查
    起訴。
        理  由
一、訊據被告乙○○固坦承有於右揭時、地持一把開山刀砍傷被害人丙○○余之事實
    不諱，惟矢口否認有殺人之犯意，辯稱：伊僅係欲教訓丙○○一下而已，砍完之
    後即逃跑，伊無意殺人云云。惟查：(一)、右揭事實，業據被害人丙○○於偵查
  、原審及本院調查時指訴甚詳，復有國軍八○四總醫院診斷證明書影本一紙附卷
    可証（見偵查卷第七頁）。(二)、經原審向國軍八○四總醫院函查被害人丙○○
    於八十七年六月二十四日就醫急診時，所受之傷勢？是否危及其生命安全？據該
    醫院表示：病患丙○○於八七、六、二十四前往本院外科急診：１、上背部切割
    傷，約二十公分×五公分×二點五公分大小，深達肌肉及脊椎突間韌帶斷裂，並
    因出血導致休克現象。２、包皮表淺裂傷，約一點五公分×○點五公分×○點二
    公分大小。３、因病患表現有出血性休克現象，有可能因此而危及生命等情，有
    該醫院八十七年十二月十八日 (八七)濟品 (五)字第三四八九號函復病患丙○○
    之病情說明及人體圖示乙份附卷可稽（見原審卷第二十頁至第二十三頁）。(三)
    、按上背部為人體要害部位，以利刃砍殺該等部位，足以產生大量出血、休克，
    導致死亡之結果，乃眾所周知，被告並無不能認識之情事，且為被告所能預見，
    其竟仍持開山刀利器朝被害人上述部位砍殺，致被害人上背部切割傷，約二十公
    分×五公分×二點五公分大小，深達肌肉及脊椎突間韌帶斷裂，足見被告於砍殺
    之際，業已呈失去理性而欲置被害人於死地，其用力至猛，殺意甚堅，應具有殺
    人之故意。況且被告若無殺人之意思，為何自承在後追被害人丙○○約十公尺左
    右 ( 見原審卷第一六六頁所附之八十八年十月二十一日審判筆錄)，且又為何刺
    殺被害人之後，未立即將之送醫急救，逕行逃離現場，若非被害人丙○○及時逃
    至附近民家住處躲藏，嗣經路人送醫急救，被害人之生命安全，實難以設想，被
    告所稱無殺人之犯意云云，自不可取。綜上所述，本件事證明確，被告殺人未遂
    之犯行，洵堪認定，應予依法論科。
二、核被告所為，係犯刑法第二百七十一條第二項、第一項之殺人未遂罪。其殺人而
    未發生死亡之結果，應依未遂犯之規定減輕其刑。查被告乙○○曾於八十二年二
    月間因恐嚇案件，經台灣桃園地方法院判處有期徒刑八月，緩刑四年，於八十二
    年五月二十日確定，又於八十四年間因傷害案件，經台灣桃園地方法院判處有期
    徒刑四月，於八十五年十月二十一日確定，嗣經撤銷緩刑接續執行上開二案件之
    有期徒刑，並於八十七年四月三十日縮刑期滿執行完畢，此有台灣高等法院檢察
    署刑案簡覆表附卷可按，其五年內再犯有期徒刑以上之罪，為累犯，因所犯殺人
    罪法定本刑死刑、無期徒刑部分依法不得加重，僅就法定本刑有期徒刑部分應依
    法加重其刑，並應先加重而後減輕之。
三、原審適用刑法第二百七十一條第一項、第二項、第四十七條、第二十六條前段、
    第三十八條第一項第二款規定，並於審酌被告曾有如事實欄所示之恐嚇、傷害等
    前科素行，且僅因細故即萌殺人之動機，足見其性情至為暴戾、及其犯罪目的、
    手段、犯罪所生之損害，且對生命人權未予尊重，惟犯罪後賠償被害人新台幣二
    萬元及犯罪後態度等一切情狀，量處有期徒刑五年六月。並以被告所有供犯罪所
    用之開山刀一把，雖未扣案，然並無證據足以顯示其已滅失在，仍依法宣告沒收
    之。又以公訴人另以被告與三名不詳姓名者間有共同殺人之犯意聯絡云云，惟訊
    之被告堅稱：僅伊一人動手持刀砍被害人丙○○等語，且亦無該三人之姓名住址
    年籍等資料以供本院傳喚查證，是尚無從證明被告與該三名不詳姓名者間有共同
    殺人之犯意聯絡或行為分擔，附此敘明等情。經核原判決並無不合，量刑亦屬妥
    適，被告上訴意旨否認犯行，指摘原判決不當，為無理由，應予駁回。檢察官上
    訴意旨指摘原判決量刑過輕，亦無理由，併予駁回。
據上論斷，應依刑事訴訟法第三百六十八條，判決如主文。
本案經檢察官蔡茂松到庭執行職務。
中      華      民      國      八十九      年    三    月    三十一    日
                              臺灣高等法院刑事第二十四庭
                                  審判長法  官  陳  貽  男
                                        法  官  帥  嘉  寶
                                        法  官  李  世  貴
右正本證明與原本無異。
如不服本判決應於收受送達後十日內向本院提出上訴書狀，其未敘述上訴之理由者並
得於提起上訴後十日內向本院補提理由書（均須按他造當事人之人數附繕本）。
                                        書記官  魏  汝  萍
中      華      民      國      八十九      年    四    月      五      日
附錄：本判決論罪科刑法條全文
附論罪科刑依據之法條：
刑法第二百七十一條：
殺人者，處死刑、無期徒刑或十年以上有期徒刑。
前項之未遂犯罰之
預備犯第一項之罪者，處二年以下有期徒刑。


司法院資訊處製作；財團法人民間司法改革基金會備份。
